【裁判字號】    95,訴,2178
【裁判日期】    970905
【裁判案由】    常業詐欺等
【裁判全文】
臺灣高雄地方法院刑事判決              95年度訴字第2178號
公  訴  人  臺灣高雄地方法院檢察署檢察官
被      告  庚○○
上列被告因常業詐欺等案件，經檢察官提起公訴（起訴案號：臺
灣高雄地方法院檢察署94年度偵字第2498號、95年度偵字第2398
、3020、5722號），本院判決如下：
    主  文
本件管轄錯誤，移送於臺灣台中地方法院。
    理  由
一、公訴意旨略以：丁○○與己○○基於共同犯意之聯絡，基於
    幫助詐騙集團詐欺取財之常業詐欺犯意，自民國92年1 月間
    某日起，以申請電話供犯罪集團使用牟取不法利益，由丁○○先在自由時報、台灣時報等報紙上刊登『辦門號領現金』
    、『雙證件影印送５百』、『影印證件領５百』、『收購身
    分證、健保卡影本，可得５百』、『收購門號３千』、『市
    話借３千，收購雙證件５百』等廣告，以招攬辛○○、卯○○、庚○○、寅○○、乙○○、丑○○等人與丁○○等人連
    絡；另丁○○等人再勾結與其等有共同犯意聯絡任職於中華
    電信股份有限公司（下稱中華電信）、東森寬頻股份有限公
    司（下稱東森寬頻）、台灣固網股份有限公司（下稱台灣固
    網）等電信公司外包商員工壬○○、甲○○、丙○○、戊○○、癸○○等人，利用渠等因職務之便以尋找空屋或空戶地
    址，提供空屋地址每間1000元；或熟悉申裝電話程序等漏洞
    、裝設一線電話1000元、轉接一線電話300 元之代價，為丁○○等人尋找空屋、裝設電話及轉接電話。辛○○等人將證
    件資料售予丁○○等人或由與丁○○等有共同犯意聯絡之子
    ○○、丑○○、乙○○前往收購證件影本，再由丁○○等人
    填寫電話申請書後，由與丁○○等人有共同犯意聯絡之壬○○等人將申請書送往台灣固網、東森寬頻等電信公司申請電
    話使用，或由子○○等人帶同辛○○等人前往中華電信位於
    高雄市○○路門市、東森寬頻及亞太寬頻位於三多路或五福
    路門市等地點，依甲○○、戊○○、癸○○、丙○○等人施
    工責任區，向中華電信等電信公司申請電話，丁○○等人再
    以每線電話500 元至1500元不等之金額向辛○○等人購買之
    方式，取得電話之使用權，嗣上述各該電信公司即依責任區
    派遣拉線裝機之外包工程人員甲○○、戊○○、癸○○、丙○○等人，至渠等所申設地址施工裝設，而甲○○等電信外
    包人員之施工裝機只裝設於該址屋外小話箱或路旁電話箱內
    ，並貼上標籤作記號，並未裝設至屋內之話機上，俟申裝電
    信裝設完成後，丁○○等人再操控集團成員壬○○或再要求
    裝機外包工程人員甲○○等人，額外設定轉接至渠等所需之
    對岸（大陸地區）門號或臺灣地區其他公民營電信公司行動
    電話、市內電話、固網電話公司或0809免付費電話或固網專
    線，丁○○並以每線電話5000元至7000元不等之價格，將電
    話售予己○○，己○○於收購電話後，再以每線電話1200 0
    元至15000 元之代價或每線電話月租1500元之價格，將取得
    之電話販售或出租給自稱：「作融資、信用貸款、美容指壓
    、刷卡付現」等之綽號：「阿富」、「員陳」、「林仔」、
    「小王」、「噴火」、「黃仔」、「阿興」、「高郭」、「
    葉仔」、「劉仔」、「彰劉」、「高楊」、「揚方」、「吳
    仔」、「高陳」、「高蔡」、「南李」、「韓仔」、「新蔡
    」、「周仔」、「阿樺」、「蔡陳」、「大李」、「葉林」
    、「阿豪」    、「林來發」、「蔡董」、「小陳」、「阿
    偉」、「小張」、「陳仔」、「小林」、「洪仔」、「小洪
    」、「大洪」、「紀仔」、「阿如」、「小楊」等人之詐騙
    集團或不法集團使用。上開詐騙集團成員取得己○○等人所
    交付之電話後，即意圖為自己不法之所有，並基於常業詐欺
    之犯意，於92至94年間，以向己○○等人購得或租用之電話
    撥打電話予辰○○等人或留下向己○○等人所購買、租用之
    電話作為聯絡之方式，偽稱辰○○等人中獎須先付稅款、可
    退健保費、可退稅、親人遭綁票勒贖、網路購物詐騙等不同
    方式，向辰○○等人詐騙，致辰○○等人陷於錯誤，分別轉
    帳或匯款至詐騙集團所指定之帳戶中，己○○及丁○○等藉
    以牟取不法暴利，前後共售出或出租數百線電話，獲利數百
    萬元，己○○、丁○○等人均恃此為生，並以之為常業，因
    認被告庚○○涉有刑法第30條第1 項、第340 條之幫助常業
    詐欺罪嫌。
二、按無管轄權之案件，應諭知管轄錯誤之判決，並同時諭知移
    送於管轄法院，且得不經言詞辯論為之，刑事訴訟法第304
    條、第307 條分別定有明文。又案件由犯罪地或被告之住所
    、居所或所在地之法院管轄，刑事訴訟法第5 條第1 項亦有
    明文。而此管轄恆定原則，係以「起訴時」為準，即以案件
    繫屬法院之日為據；又此所謂被告所在地，係指被告起訴時
    之所在地而言。
三、查被告庚○○之住所地自95年5 月30日起即設籍在台中市○
    區○○街41號，有被告之戶政資料查詢結果附卷可稽，平時
    則居住台北縣蘆洲市○○路71巷24號，另據被告陳稱係在台
    中市○○路亞太固網寬頻門市部申辦門號00-00000000 之市
    內電話及門號0000000000之行動電話，並在該店內將上揭電
    話交給姓名年籍不詳自稱「林小姐」之人（詳參台中縣政府
    警察局卷第18至19頁），被告之犯罪地係在台中市，是以被
    告之住所地、現所在地及犯罪地均非在本院管轄之高雄縣市
    ，本院自無管轄權，檢察官誤向本院提起公訴，尚有未合，
    爰不經言詞辯論，逕為諭知管轄錯誤之判決，並同時諭知移
    送於有管轄權之臺灣台中地方法院。
四、併辦意旨略以（臺灣台中地方法院檢察署94年度偵字第1884
    6 號移送併辦意旨書）：庚○○基於幫助他人詐欺取財之犯
    意，提供其所申請之00-00000000 號電話與詐欺集團所屬成
    員使用。該年籍不詳之詐欺集團成員取得上開帳戶資料後，
    竟基於意圖為自己不法所有，於民國94年1 月12日以00-000
    00000 號電話與高裕香聯絡，謊稱獲得獎金需扣繳稅款8 萬
    元等語，致使高裕香陷於錯誤而匯款8 萬元至張偉勤（另提
    起公訴）所有之后里義里郵局帳戶內，另匯款10萬元至年籍
    不存在之陳貴蘭所有之苗栗公館郵局帳號00000000000000號
    帳戶內，後始知受騙上當等語，因認被告庚○○所涉詐欺罪
    嫌，與本案具有連續犯關係，屬於裁判上一罪，為法律上同
    一案件，而移送併辦。惟查，被告庚○○所涉前揭幫助常業
    詐欺罪嫌，本院認無管轄權，業如前述，故依法自無從併案
    審理，自應退由原承辦檢察官，另為適法之處理，附此敘明
    。
五、據上論斷，應依刑事訴訟法第304 條、第307 條，判決如主
    文。
中    華    民    國    97    年     9    月    5    日
                  刑事第八庭  審判長法  官  李璧君
                                    法  官  鄭峻明
                                    法  官  曾仁勇
以上正本證明與原本無異。
如不服本判決應於收受本判決後10日內向本院提出上訴書狀，並
應敘述具體理由，如未敘述上訴理由者，應於上訴期間屆滿後20
日內補提理由書狀於本院（均須按他造當事人之人數附繕本）「
切勿逕送上級法院」。
中    華    民    國    97    年     9    月    5    日
                              書記官  王紀芸


司法院資訊處製作；財團法人民間司法改革基金會備份。
